臺灣新北地方法院刑事判決
111年度金訴字第273號
公  訴  人  臺灣新北地方檢察署檢察官
被      告  謝逸皓



上列被告因違反洗錢防制法等案件，經檢察官提起公訴（110年
度少連偵字第432號），被告就被訴事實為有罪之陳述，經告知
簡式審判程序之旨，並聽取當事人之意見後，本院合議庭裁定改
由受命法官獨任依簡式審判程序進行，判決如下：
    主  文
癸○○犯如附表一所示之罪，各處如附表一「宣告刑」欄所示之刑
。上開有期徒刑部分應執行有期徒刑貳年貳月。
    事  實
一、癸○○於民國109年5月間，加入由李俊鵬、少年李○銘(均由檢察
    官另案偵辦中)及真實姓名年籍不詳、易信暱稱「水滴」、「木
    」、「賤兔」、「胡老妹」、「皮卡丘」等人所組成之詐騙
    集團（下稱本案詐騙集團，癸○○參與犯罪組織部分，經臺灣
    士林地方法院以110年度訴字第86號、110年度金訴字第78號
    判處罪刑確定），擔任俗稱車手之提領詐騙款項工作。癸○○
    與少年李○銘（無證據顯示癸○○知悉其年齡）、李俊鵬及本案
    詐騙集團其他不詳成員嗣意圖為自己不法之所有，基於三人
    以上共同詐欺取財與一般洗錢之犯意聯絡，由本案詐騙集團
    機房端不詳成員分別於附表二「詐騙時間及方式」欄所示之
    時間，施用所示之詐術，使如附表二「告訴人」欄所示之丁○○等8人皆陷於錯誤，於附表二「匯款時間／金額」欄所示之
    時間，匯款所示之金額至「匯入帳戶」欄所示之帳戶，再由
    癸○○持少年李○銘所交付「匯入帳戶」欄所示帳戶金融卡，於如
    附表二「提領時間／金額」欄所示之時間，至「提領地點」
    欄所示之地點，提領「提領時間／金額」欄所示之金額，李
    俊鵬則在旁把風，並向癸○○收取所提領之款項後，交付與上
    開集團不詳成員，癸○○則獲得所提領金額2％之報酬。
二、案經附表一所示之丁○○等8人訴由新北市政府警察局蘆洲分
    局報請臺灣新北地方檢察署檢察官偵查起訴。
    理  由
一、實體部分：
    訊據被告癸○○對於上揭犯罪事實，於警詢、本院準備程序及
    審理時均坦承不諱（見少連偵卷第7至10頁，金訴卷第105、
    108頁），核與證人即告訴人丁○○、甲○○、壬○○、戊○○、庚○○、己○○、乙○○、辛○○於警詢時之證述相符（見少連偵卷第1
    94頁反面至195頁、197頁反面至199頁、205頁反面至206頁
    、211頁反面至212頁、220頁、221頁、229頁反面至231頁、
    236頁），並有自動櫃員機地點監視器畫面（見少連偵卷第1
    4、16、17、23至25頁）、告訴人丁○○、甲○○、戊○○、庚○○
    、己○○、辛○○轉帳明細（見少連偵卷第204頁、209頁、215
    頁反面、227頁、234頁反面、238頁）、壬○○存摺影本及轉
    帳明細（見少連偵卷第248頁）、附表二「匯入帳戶」欄所
    示帳戶之交易明細（少連偵卷第265、268、271、275頁）等
    在卷可稽，足認被告上開任意性自白與事實相符，可以採信
    。本案事證明確，被告犯行均堪認定，俱應依法論科。
二、論罪科刑：
  ㈠核被告所為，均係犯刑法第339條之4第1項第2款之三人以上
    共同犯詐欺取財罪及洗錢防制法第2條第2款、第14條第1項
    之一般洗錢罪（共8罪）。被告與少年李○銘、李俊鵬及本案
    詐騙集團成員間，均有犯意聯絡及行為分擔，皆應論以共同
    正犯。
  ㈡被告就附表二編號1、2、3、5至8部分雖有多次之提領行為，
    然分別係提領同一告訴人遭詐騙之款項，係基於同一詐欺取
    財之目的，而侵害各告訴人之同一財產法益，各行為之獨立
    性均極為薄弱，難以強行分開，依一般社會健全觀念，應就
    被告多次領款行為，視為數個舉動之接續施行，合為包括之
    一行為予以評價，而論以接續犯之一罪。
  ㈢被告所為三人以上共同詐欺取財及一般洗錢罪等行為，在自
    然意義上雖非完全一致，然該數罪之行為間，仍有行為局部
    重疊合致之情形，依一般社會通念，認應評價為一行為方符
    刑罰公平原則，是被告各係以一行為犯上開2罪名，為想像
    競合犯，應依刑法第55條之規定，均從一重之三人以上共同
    詐欺取財罪處斷。
  ㈣被告對告訴人丁○○等8人所犯三人以上共同詐欺取財罪，係在
    分別侵害不同告訴人之獨立財產監督權，犯意各別，行為互
    殊，應予分論併罰。
  ㈤按洗錢防制法第16條第2項規定，犯第14條、第15條之罪，在
    偵查或審判中自白者，減輕其刑。又想像競合犯之處斷刑，
    本質上係「刑之合併」，其所謂從一重處斷，乃將想像競合
    犯組成之評價上數罪，合併為科刑一罪，其所對應之刑罰，
    亦合併其評價上數罪之數法定刑，而為一個處斷刑。易言之
    ，想像競合犯侵害數法益者皆成立犯罪，論罪時必須輕、重
    罪併舉論述，同時宣告所犯各罪名，包括各罪有無加重、減
    免其刑之情形，亦應說明論列，量刑時併衡酌輕罪部分量刑
    事由，評價始為充足，然後依刑法第55條前段規定「從一重
    處斷」，非謂對於其餘各罪可置而不論。因此，法院決定處
    斷刑時，雖以其中最重罪名之法定刑，做為裁量之準據，惟
    於裁量其輕重時，仍應將輕罪合併評價在內（最高法院108
    年度台上字第4405、4408號判決意旨參照）。查被告就本案
    犯罪事實，於本院審理中自白犯罪，是就被告本案一般洗錢
    犯行，雖屬想像競合犯其中之輕罪，惟依上開說明，本院於
    後述量刑時，仍應併予衡酌此部分減刑事由，併此陳明。
  ㈥爰審酌被告不思以正途賺取金錢，明知現今社會詐欺犯罪橫
    行，對被害人之財產及社會秩序產生重大侵害，竟參與本件
    詐欺取財犯行，以事實欄一所示方式取款並轉交詐騙集團人
    員，牟取自身不法利益，並隱匿詐欺犯罪所得之去向，侵害
    他人財產法益，所為應予非難；兼衡被告於偵審中均坦承犯
    行，惟尚未賠償告訴人等所受損害之犯後態度，以及高職畢
    業之智識程度，另案入監前從事服務業，與外公同住，無須
    扶養對象之家庭生活狀況，及被告從事之分工、告訴人財產
    損害數額等一切情狀，量處如主文所示之刑，以資處罰，並
    審酌被告8次犯行之態樣、手段、動機均相同，於併合處罰
    時其責任非難重複之程度更高之情，酌定如主文所示之應執
    行刑，以資處罰。
三、沒收：
    犯罪所得，屬於犯罪行為人者，沒收之。前2項之沒收，於
    全部或一部不能沒收或不宜執行沒收時，追徵其價額，刑法
    第38條之1第1項前段、第3項分別定有明文。查被告擔任車
    手獲得報酬為所提領款項之2％，業經被告於本院準備程序時
    陳述明確（見金訴卷第105頁），經以各告訴人遭詐騙款項
    乘以2％計算後，附表二編號1至8所示各次犯行所得報酬分別
    為600元、1200元、600元、100元、1482元、902元、1336元
    、600元，爰依上開規定宣告沒收，於全部或一部不能沒收
    或不宜執行沒收時，追徵其價額。
據上論斷，應依刑事訴訟法第273條之1第1項、第299條第1項前
段，洗錢防制法第2條第2款、第14條第1項，刑法第11條、第28
條、第339條之4第1項第2款、第55條、第51條第5款、第38條之1
第1項前段、第3項，刑法施行法第1條之1第1項，判決如主文。
本案經檢察官丙○○偵查起訴，由檢察官鄭心慈到庭執行職務。
中　　華　　民　　國　　111 　年　　5 　　月　　9 　　日
                  刑事第十五庭  法  官  游涵歆
以上正本證明與原本無異。
如不服本判決，應於判決送達後20日內敘明上訴理由，向本院提
出上訴狀（應附繕本），上訴於臺灣高等法院。其未敘述上訴理
由者，應於上訴期間屆滿後20日內向本院補提理由書「切勿逕送
上級法院」。
                                書記官  李宥寬
中　　華　　民　　國　　111 　年　　5 　　月　　9 　　日
附錄論罪科刑法條全文：
洗錢防制法第2條
本法所稱洗錢，指下列行為：
一、意圖掩飾或隱匿特定犯罪所得來源，或使他人逃避刑事追訴
    ，而移轉或變更特定犯罪所得。
二、掩飾或隱匿特定犯罪所得之本質、來源、去向、所在、所有
    權、處分權或其他權益者。
三、收受、持有或使用他人之特定犯罪所得。
洗錢防制法第14條
有第2條各款所列洗錢行為者，處7年以下有期徒刑，併科新臺幣
500萬元以下罰金。
前項之未遂犯罰之。
前2項情形，不得科以超過其特定犯罪所定最重本刑之刑。
刑法第339 條之4
犯第339條詐欺罪而有下列情形之一者，處1年以上7年以下有期
徒刑，得併科100萬元以下罰金：
一、冒用政府機關或公務員名義犯之。
二、三人以上共同犯之。
三、以廣播電視、電子通訊、網際網路或其他媒體等傳播工具，
    對公眾散布而犯之。
附表一
編號 犯罪事實 宣告刑  1 附表二編號1 癸○○犯三人以上共同詐欺取財罪，處有期徒刑壹年壹月，未扣案之犯罪所得新臺幣陸佰元沒收，於全部或一部不能沒收或不宜執行沒收時，追徵其價額。  2 附表二編號2 癸○○犯三人以上共同詐欺取財罪，處有期徒刑壹年參月，未扣案之犯罪所得新臺幣壹仟貳佰元沒收，於全部或一部不能沒收或不宜執行沒收時，追徵其價額。  3 附表二編號3 癸○○犯三人以上共同詐欺取財罪，處有期徒刑壹年壹月，未扣案之犯罪所得新臺幣陸佰元沒收，於全部或一部不能沒收或不宜執行沒收時，追徵其價額。  4 附表二編號4 癸○○犯三人以上共同詐欺取財罪，處有期徒刑壹年，未扣案之犯罪所得新臺幣壹佰元沒收，於全部或一部不能沒收或不宜執行沒收時，追徵其價額。  5 附表二編號5 癸○○犯三人以上共同詐欺取財罪，處有期徒刑壹年參月，未扣案之犯罪所得新臺幣壹仟肆佰捌拾貳元沒收，於全部或一部不能沒收或不宜執行沒收時，追徵其價額。  6 附表二編號6 癸○○犯三人以上共同詐欺取財罪，處有期徒刑壹年貳月，未扣案之犯罪所得新臺幣玖佰零貳元沒收，於全部或一部不能沒收或不宜執行沒收時，追徵其價額。  7 附表二編號7 癸○○犯三人以上共同詐欺取財罪，處有期徒刑壹年參月，未扣案之犯罪所得新臺幣壹仟參佰參拾陸元沒收，於全部或一部不能沒收或不宜執行沒收時，追徵其價額。  8 附表二編號8 癸○○犯三人以上共同詐欺取財罪，處有期徒刑壹年壹月，未扣案之犯罪所得新臺幣陸佰元沒收，於全部或一部不能沒收或不宜執行沒收時，追徵其價額。 
附表二
編號 告訴人 詐騙時間及方式 匯入帳戶 匯款時間／金額（不含手續費）（新臺幣） 提領時間／金額（不含手續費）（新臺幣） 提領地點 1 丁○○ 詐騙集團成員佯裝網路賣家「林三益」工作人員，向丁○○謊稱因訂單輸入有誤，需依指示操作自動櫃員機以辦理更正云云，致丁○○陷於錯誤，依指示進行右列匯款。 陳瑩璇國泰世華銀行帳號000-000000000000號帳戶 109年5月23日17時36分／29985元 109年5月23日17時39分／20000元 新北市○○區○○街00號臺灣中小企業銀行蘆洲分行      109年5月23日17時40分／10000元（其中9985元與左列告訴人有關）  2 甲○○  詐騙集團成員佯裝網路賣家「墊腳石」工作人員，向甲○○謊稱因訂單輸入有誤，需依指示操作自動櫃員機以辦理更正云云，致甲○○陷於錯誤，依指示進行右列匯款。 徐仲宏郵局帳號000-00000000000000號帳戶（下稱徐仲宏郵局帳戶） 109年5月27日17時56分／29989元 109年5月27日18時16分／20000元 新北市○○區○○0路000號土地銀行蘆洲分行      109年5月27日18時17分／20000元（其中9989元與左列告訴人有關）      109年5月27日18時18分／29989元 109年5月27日18時21分／20000元       109年5月27日18時22分／10000元（其中9989元與左列告訴人有關）  3 壬○○  詐騙集團成員佯裝網路賣家「博客來」工作人員，向壬○○謊稱因訂單輸入有誤，需依指示操作自動櫃員機以辦理更正云云，致壬○○陷於錯誤，依指示進行右列匯款。 徐仲宏郵局帳戶 109年5月27日18時13分／29985元 109年5月27日18時17分／20000元（其中10011元與左列告訴人有關） 新北市○○區○○0路000號土地銀行蘆洲分行      109年5月27日18時18分／20000元  4 戊○○  詐騙集團成員佯裝賣家「墊腳石書局」工作人員，向戊○○謊稱因訂單輸入有誤，需依指示操作自動櫃員機以辦理更正云云，致戊○○陷於錯誤，依指示進行右列匯款。 徐仲宏郵局帳戶 109年5月27日18時31分／4983元 109年5月27日19時1分／5000元（其中4983元與左列告訴人有關） 新北市○○區○○0路000號土地銀行蘆洲分行 5 庚○○  詐騙集團成員佯裝網路賣家「MYBRA」工作人員，向庚○○謊稱因訂單輸入有誤，需依指示操作自動櫃員機以辦理更正云云，致庚○○陷於錯誤，依指示進行右列匯款。 蔡政義彰化銀行帳號000-00000000000000號帳戶（下稱蔡政義彰銀帳戶） 109年5月27日19時44分／49985 109年5月27日20時55分／20000元 新北市○○區○○○路0號B1樓土地銀行蘆洲徐匯廣場店     109年5月27日19時46分／20099元 109年5月27日20時56分／20000元       109年5月27日20時57分／20000元       109年5月27日20時57分／20000元（其中10084元與左列告訴人有關）      109年5月27日20時46分／3999元 109年5月27日21時0分／9000元（其中3999元與左列告訴人有關）  6 己○○ 詐騙集團成員佯裝網路賣家「MOMO購物平台」工作人員，向己○○謊稱因訂單輸入有誤，需依指示操作自動櫃員機以辦理更正云云，致己○○陷於錯誤，依指示進行右列匯款。 蔡政義彰銀帳戶 109年5月27日20時38分／45103元  109年5月27日20時57分／20000元（其中9916元與左列告訴人有關） 新北市○○區○○○路0號B1樓土地銀行蘆洲徐匯廣場店      109年5月27日20時58分／20000元       109年5月27日20時58分／20000元（其中15187元與左列告訴人有關）  7 乙○○ 詐騙集團成員佯裝網路賣家「ORBIS」工作人員，向乙○○謊稱因訂單輸入有誤，需依指示操作自動櫃員機以辦理更正云云，致乙○○陷於錯誤，依指示進行右列匯款。 蔡政義聯邦銀行帳號000-000000000000  號帳戶（下稱蔡政義聯邦帳戶） 109年5月27日17時48分／29989元 109年5月27日18時5分／20000元 新北市○○區○○○路00號蘆洲中山路郵局     109年5月27日17時50分／26838元 109年5月27日18時6分／20000元      109年5月27日17時53分／9973元 109年5月27日18時7分／20000元       109年5月27日18時8分／8000元（其中6800元與左列告訴人有關）  8 辛○○  詐騙集團成員佯裝網路賣家「MOMO購物平台」工作人員，向辛○○謊稱因訂單輸入有誤，需依指示操作自動櫃員機以辦理更正云云，致辛○○陷於錯誤，依指示進行右列匯款。 蔡政義聯邦帳戶 109年5月27日18時58分／29987元 109年5月27日19時54分／20000元 新北市○○區○○○路00號蘆洲中山路郵局      109年5月27日19時55分／10000元（其中9987元與左列告訴人有關） 新北市○○區○○○路0號B1樓土地銀行蘆洲徐匯廣場店